【裁判字號】    99,上易,685
【裁判日期】    990923
【裁判案由】    恐嚇
【裁判全文】
臺灣高等法院高雄分院刑事判決         99年度上易字第685號
上  訴  人
即  被  告  甲○○
上列上訴人因恐嚇案件，不服臺灣高雄地方法院99年度易字第72
1 號中華民國99年5 月31日第一審判決（起訴案號：臺灣高雄地
方法院檢察署98年度偵字第22375 號），提起上訴，本院判決如
下：
     主  文
上訴駁回。
     事  實
一、甲○○係國泰人壽保險股份有限公司（下稱國泰人壽保險公
    司）業務員，與乙○○為相識20餘年之舊識，乙○○曾向甲○○購買國泰人壽保險公司投資型保險商品，亦曾向甲○○
    借貸金錢，雙方因此金錢往來而生糾紛，互有嫌隙。甲○○
    因屢向乙○○催討欠款未還，於民國98年5 月18日上午10時
    許，邀同不知情之表弟丁○○駕車前往乙○○位於高雄縣美
    濃鎮○○街72巷95號住處後，甲○○即單獨下車進入乙○○
    屋內（侵入住宅部分未據告訴），丁○○則在外接聽電話。
    甲○○入內後，竟基於恐嚇危害他人生命、身體之犯意，即
    同時向屋內之乙○○、丙○○夫妻二人恫稱「限一星期內返
    還欠款，不然要給你們夫妻好看」，並留下記載甲○○個人
    土地銀行帳號之便條紙，要乙○○將欠款匯入其帳戶內，乙○○則要求甲○○先解決保險糾紛，甲○○因見乙○○仍無
    還款之意，竟惱羞成怒，接續再向乙○○、丙○○夫妻恫稱
    「你們要用冥紙還是新台幣」，並於轉身離開時繼而又向乙○○、丙○○夫妻恫稱「再不還錢，連你女兒都會有事情」
    等語，致乙○○、丙○○當場聽聞後而心生畏懼。
二、案經乙○○訴由高雄縣政府警察局旗山分局報請臺灣高雄地
    方法院檢察署檢察官偵查起訴。
    理  由
一、被告以外之人於審判外之陳述，雖不符刑事訴訟法第159 條
    之1 至第159 條之4 之規定，而經當事人於審判程序同意作
    為證據，法院審酌該言詞陳述或書面陳述作成時之情況，認
    為適當者，亦得為證據，同法第159 條之5 第1 項有明文規
    定。茲查本判決所引用關於陳述之卷證資料，除原已符同法
    第159 條之1 至第159 條之4 規定及法律另有規定等傳聞法
    則例外規定，而得作為證據外，其餘關於陳述之卷證資料，
    業經當事人於本院準備程序時，表示對本判決所引本屬傳聞
    證據部分，均同意作為證據。本院斟酌上開證據並無違法取
    得之情事，亦無證明力明顯過低之情形，認為作為認定本件
    被告有無犯罪之證據亦屬適當，是均得採為本件論斷之證據
    。
二、訊據上訴人即被告甲○○固供承於上開時、地帶同丁○○前
    往告訴人乙○○、丙○○夫妻住處向乙○○洽談積欠債務時
    留下記載其個人土地銀行帳號便條紙之事實，惟矢口否認有
    何恐嚇危害安全之犯行，辯稱：當天伊進入乙○○住處時，
    並非去索討債務，當時進去後隨即將記載伊個人土地銀行帳
    號之便條留下，便趕快離開，並未對其夫妻講什麼恐嚇的話
    ，那些都是告訴人夫妻串通好的云云。經查：
  (一)本件案發前告訴人乙○○因曾向被告購買國泰人壽保險公司
    投資型保險商品，亦曾向被告借貸金錢，雙方因此金錢往來
    而生糾紛乙節，為被告所不爭執（見原審易字卷第43頁及本
    院卷第25-26 頁、第55頁），且有卷附旗尾郵局98年7 月30
    日第12號存證信函影本、行政院金融監督管理委員會保險局
    會議簽到單及紀錄影本各1 紙（見98偵22375 卷第18頁、原
    審易字卷第24頁）在卷可稽，是被告與告訴人間有上開保險
    及金錢債務糾紛乙節，應堪認定。而被告於案發當天請丁○○陪同而開車到乙○○住處後，即隻身下車進入乙○○住處
    ，業據被告供述在卷（見原審易字卷第44頁），核與證人丁○○於原審及本院審理時具結證述之內容相符（見原審易字
    卷第38-39 頁、本院卷第48-49 頁），此部分事實，亦堪認
    定。
  (二)被告當天進入乙○○住處後，即向乙○○夫妻恫稱「限一星
    期內返還欠款，不然要給你們夫妻好看」等語，並留下記載
    被告土地銀行帳號之便條紙，限期乙○○將欠款匯入其帳戶
    內，乙○○則要求被告先解決保險糾紛，被告因見乙○○仍
    無還款之意，復接續向乙○○夫妻恫稱「你們要用冥紙還是
    新台幣」等語，並於將離開時繼而又向乙○○夫妻恫稱「再
    不還錢，連你女兒都會有事情」等語之事實，已據證人即告
    訴人乙○○、丙○○於警詢、檢察官訊問及證人乙○○於原
    審審理時具結證述在卷（98他4789卷第9 、11至12頁、98偵
    22375 卷第10、11頁、原審易字卷第33頁），佐以證人乙○○、丙○○對於當天案發過程之描述（諸如當天只有被告進
    入屋內，另一名男子丁○○在屋外，且並未出言恐嚇）、被
    告出言恐嚇之內容（即被告先恫稱「限一星期內返還欠款，
    不然要給你們夫妻好看」，再恫稱「你們要用冥紙還是新台
    幣」，並於將離開時續恫稱「再不還錢，連你女兒都會有事
    情」），前後始終一致，且互核二人所證內容均相符合，足
    認證人乙○○、丙○○之前揭證述，要與事實相符，應堪採
    信。再者，告訴人乙○○在其女兒林琦清返家後，即將被告
    到家中出言恐嚇情事轉知林琦清，並告知上下班要小心乙節
    ，復據證人即告訴人之女林琦清於原審審理時具結證述在卷
    （見原審易字卷第37頁），倘被告未曾對乙○○出言恐嚇將
    對其女兒林琦清不利之類言語，衡情乙○○當無特別叮嚀其
    女兒林琦清上下班要特別小心之必要。是被告當天確有以上
    開言語對告訴人夫妻出言恐嚇之事實，洵堪認定。
  (三)被告雖辯稱伊當天只有將記載土地銀行帳號之便條紙留下即
    趕快離開並未說什麼話云云。惟查，被告案發當時進入乙○○住處後，即與乙○○發生口角爭執乙節，業據證人丁○○
    於原審審理時具結證述在卷（原審易字卷第39頁），況被告
    於案發當時又與告訴人間存有前揭保險及金錢債務糾紛，已
    如上述，且依告訴人所證述被告出言恐嚇之話語「限一星期
    內返還欠款，不然要給你們夫妻好看」、「你們要用冥紙還
    是新台幣」、「再不還錢，連你女兒都會有事情」等內容，
    又適均與該金錢糾紛有密切關係，且因雙方就該債務之處理
    方式無法取得共識因而發生爭吵乙節，亦據告訴人於原審證
    述在案（見原審易字卷第34頁），顯見被告當時確係前往向
    告訴人索討債務無疑。是被告既前去向乙○○索討欠債，倘
    真遇到債務人無故出言謾罵，衡情必係各執一端，據理力爭
    ，豈有默默轉身離開之理。是被告辯稱伊當時並非前往索討
    債務，且將便條紙留下後，突遭乙○○謾罵隨即轉身離開，
    並未出言恐嚇云云，要與事實不符，無足置採。
  (四)綜上所述，被告上揭所辯，俱不可採。本件被告上揭恐嚇危
    害安全之犯行，事證明確，堪以認定，應依法論科。至證人
    丁○○於原審及本院證述時，均始終證稱伊人在門外，且正
    接聽電話，並聽不清楚被告在屋內講什麼話等語（見原審易
    字卷第38-39 頁、本院卷第47-48 頁），是證人所為證述，
    自無從據為被告有利之憑佐，附此敘明。
三、核被告所為，係犯刑法第305 條之恐嚇危害安全罪。被告一
    行為恐嚇乙○○、丙○○夫妻2 人，為想像競合犯，應依刑
    法第55條從一重之恐嚇危害安全罪處斷。又被告於同一時、
    地，接連出言恐嚇，應論以接續犯。
四、原審認被告罪證明確，因而適用刑法第305 條、第41條第 1
    項前段，刑法施行法第1 條之1 規定（原判決漏引刑法第55
    條），並審酌被告未能以理性、合法方式與告訴人乙○○處
    理債務事宜，竟以言詞恫嚇藉以逼迫債務人償債，且犯後否
    認犯行之態度，難見悔悟之情，復念及被告係為催討告訴人
    積欠之債務，一時情急下口出惡言等一切情狀，量處拘役40
    日，及諭知如易科罰金以新臺幣1000元折算一日之標準。其
    認事用法，核無不合，量刑亦屬允當。被告上訴意旨猶執前
    詞否認犯罪，指摘原判決不當，並無理由，應予駁回。
據上論斷，應依刑事訴訟法第368條，判決如主文。
本案經檢察官方娜蓉到庭執行職務。
中    華    民    國    99    年    9     月    23    日
                  刑事第三庭    審判長法  官  莊崑山
                                      法  官  張意聰
                                      法  官  莊松泉
以上正本證明與原本無異。
本判決不得上訴。
中    華    民    國    99    年    9     月    23    日
                                      書記官  葉淑華
附錄法條：
中華民國刑法第305條
以加害生命、身體、自由、名譽、財產之事，恐嚇他人致生危害
於安全者，處二年以下有期徒刑、拘役或三百元以下罰金。

司法院資訊處製作；財團法人民間司法改革基金會備份。
